【裁判字號】    98,重附民更(一),2
【裁判日期】    990209
【裁判案由】    家暴殺人等
【裁判全文】
臺灣高等法院刑事附帶民事訴訟判決
                              98年度重附民更(一)字第2號
原    告    甲○○
被    告    乙○○
上列原告因被告家暴殺人未遂等案件（本院98年度上更 (一)字
第362號），提起刑事附帶民事訴訟，請求損害賠償，經判決後
，由最高法院發回更審，本院判決如下：
    主  文
原告之訴及假執行之聲請均駁回。
    事  實
甲、原告方面：
一、聲明：
（一）被告應賠償原告新台幣（下同）1,000,000元，及自起訴
      狀繕本送達之翌日起至清償日止，按年息百分之五計算之
      利息。
（二）原告願供擔保，請准宣告假執行。
（三）訴訟費用由被告負擔。
二、事實上陳述略稱：
    被告乙○○平日對原告甲○○多所打罵、虐待，且對原告極
    盡恐嚇之能事，經臺灣臺北地方法院判處殺人未遂罪，被告
    此等行為造成原告身心嚴重傷害，依侵權行為之法律關係，
    請求精神賠償判決如訴之聲明。
三、證據：援用刑事訴訟之證據。
乙、被告方面：
    被告未提出書狀，亦未作何陳述。
    理  由
一、按「因犯罪而受損害之人，於刑事訴訟程序得附帶提起民事
    訴訟，對於被告及依民法負賠償責任之人，請求回復其損害
    。」刑事訴訟法第487條第1項定有明文。又按附帶民事訴訟
    ，係因犯罪而受損害之人，為請求回復其損害，於刑事訴訟
    程序附帶提起之民事訴訟，故提起是項訴訟，須限於起訴之
    犯罪事實侵害個人私權，致生損害者，始得為之。若原告之
    請求標的，非因被告之犯罪事實所發生之損害，自不得以附
    帶民事訴訟請求賠償（最高法院23年附字第248號、60年台
    上字第633號判例意旨參照）。準此，非犯罪被害人或非因
    被告犯罪事實所發生之損害，如提起附帶民事訴訴程序請求
    賠償，其訴為不合法至明。又法院認為附帶民事原告之訴不
    合法者，應以判決駁回之，刑事訴訟法第502條第1項亦定有
    明文。
二、經查：
（一）本件被告對於案發時曾將置放在住處靠近浴室室外之中型
      瓦斯桶拖入室內至原告甲○○房門口並打開開關洩漏瓦斯
      等情固不否認，則原告主張被告洩漏瓦斯至其房中等事實
      ，足堪認定。
（二）原告以被告犯家暴殺人未遂為由，請求被告應賠償精神損
      害云云，按不法侵害他人之身體、健康、名譽、自由、信
      用、隱私、貞操，或不法侵害其他人格法益而情節重大者
      ，被害人雖非財產上之損害，亦得請求賠償相當之金額，
      民法第195條第1項固有明文，然查：
    1.被告固有家暴殺人未遂犯行，惟依本件犯罪事實，並未對
      原告或任何第三人造成任何身體或財產上之損失，易言之
      ，原告之身體、健康、名譽、自由、信用、隱私、貞操或
      其他人格法益並未受到被告之不法侵害，是本件原告之請
      求標的，非因被告之犯罪事實而發生損害，揆諸上開之規
      定及說明，不符侵權行為損害賠償請求之要件，從而，原
      告不得於本件被告家暴殺人未遂之刑事訴訟程序中，提起
      附帶民事訴訟。
    2.綜上，原告附帶民事訴訟之請求，既不合法，依前開刑事
      訴訟法第502條第1項之規定，應以判決駁回。又原告之訴
      既經駁回，其假執行之聲請亦無所附麗，應併予駁回，並
      不經言詞辯論為之。
據上論斷，應依刑事訴訟法第502條第1項、第490條、第372條，
判決如主文。
中    華    民    國    99    年    2  月     9       日
                      刑事第二十庭審判長法  官  楊貴雄
                                        法  官  林銓正
                                        法  官  許必奇
以上正本證明與原本無異。
不得上訴。
                                        書記官 邵淑津
中    華    民    國    99    年    2     月    9     日


司法院資訊處製作；財團法人民間司法改革基金會備份。
